臺灣臺北地方法院民事裁定
111年度重家繼訴字第14號
聲  請  人
即  原  告  方重雄  
            廖方初枝
共      同
訴訟代理人  蕭元亮律師
相  對  人
即追加原告  方翠珠  
            陳方翠玉
            方翠秀  

共      同
訴訟代理人  葉雅婷律師                    
上列原告與被告方翠華、陳慧慧間請求侵權行為損害賠償事件，
原告聲請命追加相對人為原告，本院裁定如下：
    主  文
方翠珠、陳方翠玉、方翠秀應於本裁定送達後七日內，追加為原
告，逾期未追加，視為已一同起訴。
    理  由
按訴訟標的對於數人必須合一確定而應共同起訴，如其中一人
  或數人拒絕同為原告而無正當理由者，法院得依原告之聲請，
  以裁定命該未起訴之人於一定期間內追加為原告。逾期未追加
  者，視為已一同起訴；法院為前項裁定前，應使該未起訴之人
  有陳述意見之機會；第1項未共同起訴之人所在不明，經原告
  聲請命為追加，法院認其聲請為正當者，得以裁定將該未起訴
  之人列為原告，民事訴訟法第56條之1第1項、第2項、第3項定
  有明文，此依家事事件法第51條之規定，於家事訴訟事件，準
  用之。準此，該拒絕之人如有正當理由時，法院固不得命其追
  加，惟須追加結果與該拒絕之人本身之法律上利害關係相衝突
  ，亦即將使該拒絕之人在私法上之地位，受不利益之影響者，
  始得謂其拒絕有正當理由，至原告主張之權利是否存在係實體
  上問題，須經調查後方能確知，被追加當事人不得因之拒絕同
  為原告(最高法院93年度台抗字第403號、109年台抗字第1215
  號裁定意旨參照)。次按繼承人有數人時，在分割遺產前，各
  繼承人對於遺產全部為公同共有，民法第1151條明文規定。又
  公同共有物之處分及其他之權利行使，除法律另有規定外，應
  得公同共有人全體之同意，民法第828條第3項亦有明文。此項
  規定，依同法第831 條規定，於公同共有債權準用之。故繼承
  人因繼承而取得之遺產，其所生之侵權行為請求權、不當得利
  請求權、民法第541條之委任關係返還請求權，乃公同共有債
  權。公同共有債權人起訴請求債務人履行債務，係公同共有債
  權之權利行使，非屬回復公同共有債權之請求，尚無民法第82
  1條規定之準用；而應依同法第831條準用第828條第3項規定，
  除法律另有規定外，須得其他公同共有人全體之同意，或由公
  同共有人全體為原告，其當事人之適格始無欠缺（最高法院10
  4年度第3次民事庭會議㈠決議參照）。是公同共有人倘係基於
  公同共有法律關係為請求者，仍屬固有之必要共同訴訟，應由
  公同共有人全體起訴（最高法院100年度台上字第1723號民事
  判決意旨參照）。
聲請意旨略以：原告方重雄、廖方初枝(下稱原告2人)主張渠等
  為被繼承人方武雄之繼承人，因方武雄生前曾借用被告陳慧慧
  日盛證券股份有限公司南京分公司(下稱日盛南京分公司)帳戶
  買賣股票，依日盛南京分公司於民國110年3月11日之證券帳戶
  對帳單顯示，方武雄當時帳戶內尚有新臺幣(下同)1,553萬7,1
  16元，而方武雄借用被告陳慧慧之帳戶，其中股票資產於110
  年3月11日尚有1,378萬6,894元，扣除融資487萬4,000元後，
  當日帳戶淨值為891萬2,894元，上開二帳戶內共計2,445萬0,0
  10元遭被告方翠華、陳慧慧(下稱被告2人)侵吞朋分，故請求
  被告2人返還侵占之款項及遲延利息予方武雄之全體繼承人公
  同共有。原告起訴前已函詢方翠珠、陳方翠玉、方翠秀(下稱
  方翠珠等3人)是否共同起訴，方翠珠等3人於收受存證信函後
  ，均未予回應，爰依民事訴訟法第56條之1規定，聲請裁定命
  追加方翠珠等3人為原告等語。
查被繼承人方武雄之繼承人除兩造外，尚有方翠珠等3人，為兩造所不爭執(見本院卷第151頁、第205頁)。原告2人依繼承之法律關係、民法第184條、第185條、第541條及第179條不當得利等規定，請求被告2人返還侵占之款項及遲延利息予方武雄之全體繼承人公同共有。上開侵權行為損害賠償請求權及不當得利返還請求權之債權，應屬方武雄之全體繼承人公同共有，則原告係基於繼承之公同共有法律關係，為公同共有債權之權利行使，其訴訟標的對於方武雄之全體繼承人有合一確定之必要，依前揭說明，除法律另有規定外，須得其他共有人全體之同意，或由除兩造外之方武雄全體繼承人為原告，其當事人之適格始無欠缺。本院前於民國111年9月20日發函通知方翠珠等3人於7日內具狀陳述意見（本院卷二第14頁），方翠珠等3人雖主張：原告訴之聲明請求被告應連帶返還2,445萬0,010元及遲延利息予方武雄之全體繼承人公同共有，然連帶與公同共有為不同之法律概念；不當得利並無連帶返還問題；侵權行為損害賠償無涉公同共有；且原告所請顯然無理由，縱認原告所請為被繼承人方武雄之遺產，依民法第828條第2項準用同法第820條、第821條及第826條之1規定，非必以該公同共有人全體共同起訴，其當事人適格使無欠缺，而具狀表示不同意追加等語(見本院卷二第11至17頁)。惟原告2人提起本件訴訟，依其主張之原因事實乃為伸張其繼承之權利所必要，方翠珠等3人如拒絕同為原告，將使原告2人之本件訴訟當事人不適格，妨害原告2人權利之行使，且被告2人是否有上開返還義務，對原告2人及方翠珠等3人亦有合一確定之必要。至原告2人之實體上請求有無理由，需待調查認定，尚難據以認定追加方翠珠等3人為原告之結果將使其等私法上之地位，受不利益之影響，方翠珠等3人自不得因之拒絕同為原告。從而，原告2人依民事訴訟法第56條之1第1項規定，聲請本院裁定命方翠珠等3人於一定期間內追加為原告，核屬正當，應予准許。爰命方翠珠等3人應於收受本裁定正本後5日內追加為原告，逾期未追加，即視為已一同起訴。
依家事事件法第51條，民事訴訟法第56條之1，裁定如主文。
中　　華　　民　　國　　111 　年　　10 　　月　　20 　日
                  家事法庭    法    官     蘇珍芬
以上正本係照原本作成。
如不服本裁定應於送達後10日內向本院提出抗告狀，並繳納抗告
費新臺幣1,000元。
                              書 記 官     羅  蓉
中　　華　　民　　國　　111 　年　　10　　月　　20　　日